臺灣花蓮地方法院刑事判決　　　　　　　　　　 　　 九十二年度簡上字第三四號
　　上　訴　人
　　即　被　告　庚○○
　　選任辯護人　余道明律師
右列上訴人即被告因傷害案件，不服本院鳳林簡易庭中華民國九十二年八月二十九日
所為之第一審判決（九十一年度林簡字第四三號，聲請簡易判決處刑案號：九十一年
度偵字第一七八一號），提起上訴，本院管轄之第二審合議庭判決如左：
    主  文
上訴駁回。
    事  實
一、庚○○與劉建榮、乙○○、張金福（以上三人就此傷害犯行部分，未經上訴，業
    已確定）等人，於民國九十一年六月十日十一時許，竟未經丁○○之同意而無故
    侵入丁○○位於花蓮縣光復鄉○○村○○街九十巷八號住處（侵入住宅部分，業
    經丁○○撤回告訴），且基於傷害之犯意聯絡，共同徒手圍毆丙○○，使丙○○
    受有頭部挫傷、兩臉頰挫傷、瘀腫、右胸挫傷、後頸部挫傷等傷害，而丁○○因
    見丙○○遭毆打，欲前往勸阻，劉建榮（因該傷害犯行部分，亦未經上訴，並已
    確定）竟另行基於傷害故意，徒手毆打丁○○，致丁○○受有胸部疼痛、左側背
    瘀青、左側鼠蹊部紅腫等傷害。
二、案經丙○○、丁○○訴由花蓮縣警察局鳳林分局報告臺灣花蓮地方法院檢察署檢
    察官偵查聲請簡易判決處刑。
    理  由
一、訊據被告庚○○固坦承有於前開時間前往該處，惟矢口否認有何傷害犯行，並辯
    稱：當天伊是一人前往該處，且伊到達時，告訴人丙○○已倒在地上，伊尚有幫
    忙將告訴人丙○○抬上救護車，伊並沒有出手或參予毆打告訴人丙○○等語置辯
    ；而辯護人為其辯護稱：告訴人丙○○與證人丁○○、甲○○所述均前後不一，
    互為矛盾，且證人張金福、乙○○均證稱被告並無出手打告訴人丙○○，及證人
    陳正雄亦證稱未看到被告出手毆打告訴人丙○○，原審就此有利於被告之證據遽
    為不採而為相反之認定，實有判決理由矛盾之違背法令等語。惟查：
（一）右揭事實，有下列證據足茲證明：
  １、證人即告訴人丙○○於警詢中指述：伊遭被告及劉建榮、江建國、張金福、乙○○毆打；當天是劉建榮一進屋內就先出手（拳頭）打伊胸部，後來跟來的人
      就蜂擁而上一起打伊，沒多久伊就失去知覺，後面的事伊就不知道了；因為劉
      建榮出手要毆打伊時，伊就邊閃邊注意人，且因為都是大興村村民，大家一見
      就知道，而丁○○及甲○○後來也有告訴伊等語（詳見警卷第二至四頁）；其
      於偵查中及原審訊問時亦指述：被告及劉建榮、張金福、乙○○四人把伊打暈
      等語（詳見偵卷十五頁、原審卷第五十七、六十、六十一、一四０頁）；又其
      於本院九十三年二月四日審理時具結證述：他們是一起來的，江建國先進屋內
      ，後來是張金福進來。伊沒有與張金福發生衝突，伊本來是請他進來喝酒的，
      但他先在屋內直接衝撞伊，他就走到屋外，後來劉建榮就進來打伊一拳，伊閃
      避，在屋內時劉建榮打伊二拳後，劉建榮將伊拖出去，在屋外被告及劉建榮、
      張金福、丙○○四人打伊，而江建國沒有打伊；在屋外時，有拿木棍，但沒有
      持木棍打，因為被人阻止。因為伊閃躲時，就有看到被告在門口邊等，且被告
      就在該處打伊；伊清醒後，沒有問丁○○是何人打，因為伊知道是何人打的；
      伊與被告之前沒有仇恨等語（詳見本院卷第七十七至八十四頁），核其所述遭
      被告及劉建榮、乙○○及張金福毆傷乙節，前後指述大致並無矛盾。
  ２、證人丁○○於警詢及原審訊問時均指稱：當天劉建榮帶被告、江建國、張金福
      、乙○○、黃玉華等人進入屋內就徒手腳拳毆打丙○○，我見狀向前阻擋，就
      被劉建榮以腳膝蓋頂撞我腹骨盆三下，又以拳頭毆打我背部一下，我無法擋住
      ，之後丙○○又被劉建榮等人拉到門口再毆打一直到他倒地；被告及劉建榮、
      張金福、乙○○庚○○共同出手毆打丙○○倒地為止等語（詳見警卷第七至八
      頁原審卷第五十六、六十頁）；且其於本院九十三年二月四日審理時更具結證
      稱：當天丙○○中樂透，張金福經過我們家，丙○○拍他肩膀，請他進來坐，
      後來張金福跌倒，後來張金福、乙○○先打丙○○，被告及劉建榮也有出手打
      丙○○，後來把丙○○拉出來屋外打。乙○○拿棍子，其他人用腳踢。該四人
      先打丙○○後，我出面擋，劉建榮就踢我，後來丙○○被拖出屋外繼續被打。
      丙○○是到屋外時才昏迷。在醫院時丙○○就問我，是不是被告及張金福、乙○○、劉建榮打我，我就回答他是。十一點半張金福、乙○○先到我家，後來
      被告、劉建榮、黃玉華、陳正雄、江建國同時到，丙○○就叫張金福進來，並
      拍打他的肩膀，張金福故意跌倒，其他五、六人進來，張金福、乙○○、劉建
      榮就打丙○○，又把他拖到屋外，被告來時，丙○○已被拖到屋外，被告就在
      屋外打丙○○。被告在屋內有打甲○○，但在屋外被告才打丙○○；丙○○是
      在被告加入毆打之後才昏倒；因為我站在門口，有看到屋外情形等語（詳見本
      院卷第六十六至七十六頁）。
  ３、證人己○○於警詢中證稱：劉建榮等五人衝進屋內對丙○○拳打腳踢，導致丙○○倒外在地上，丁○○上前阻擋，又遭劉建榮毆打，丙○○隨即被這些人拖
      到屋外毆打等語（詳見警卷第二十至二十一頁）。
  ４、此外，並有行政院國軍退除役官兵輔導委員會鳳林榮民醫院驗傷診斷證明書乙
      紙、證人丙○○受傷及現場照片四張及現場圖乙紙附卷可稽。
  ５、至證人丁○○於偵查中證稱：張金福進來就打丙○○，之後乙○○進來一起打
      丙○○，我要過去救丙○○，劉建榮就把我攔住，並用膝蓋撞我的鼠蹊部，丙○○被拉出去打，當場甲○○及己○○都有看到，而被告及江建國、陳正雄、
      黃玉華沒有打我們兄弟二人等語（詳見偵查卷第十六頁），其所述有關被告未
      毆打乙事，業據證人丁○○於本院審理時證述：（問：你在檢察官偵訊中為何
      稱，被告沒有打你們兄弟二人？）被告沒有打我，所以我這樣回答等語（詳見
      上開審理筆錄第七頁），衡諸證人丁○○確實僅遭劉建榮毆傷乙節，除證人丁○○前開證述外，並有其驗傷診斷書附卷可參，且已經原審判決確定。是以，
      證人丁○○之前開偵查中之證述，與本院所述並無不合或矛盾。
  ６、綜上，告訴人丙○○遭何人毆打及如何毆打乙事，告訴人前後指述均大致相符
      ，且核與證人丁○○及己○○之證述情節並無矛盾，雖就其他細節部分，告訴
      人丙○○之指述與證人丁○○之證詞稍有出入，但恐係因告訴人與丁○○於當
      天早上九點多即開始喝酒至事發時即十一點半左右，渠等之精神狀況自然比一
      般正常人之記憶模糊不清，致有不相符合之處，然渠等就何人出手毆打乙事之
      認知，並無不一，且與證人己○○之證述一致，應可採信，則被告辯稱證人丙○○、丁○○之證述前後不一，與事實不符而不可採云云，即屬無據。是以，
      被告與劉建榮、乙○○、張金福共同於前開時間、地點徒手毆打告訴人張金福
      乙事，足堪認定為真實。
（二）至辯護人辯護稱有利於被告之證據，本院不予採信之理由如下所述：
  １、證人張金福固然於警詢、偵查及原審訊問時供稱：被告及劉建榮及黃玉華、陳
      正雄是後來才到的；當天只有我、乙○○及丙○○在打架等語（詳見警卷第三
      十三至三十四頁偵查卷第十五頁反面、原審卷第六十一頁）。
  ２、證人乙○○雖於警詢供稱：我到時有丁○○、丙○○、甲○○、己○○及被告
      、劉建榮、江建國、張金福、陳正雄、黃玉華在場，丙○○用腳踢我父親張金
      福，並用拳頭打，我看到很生氣，就把丙○○拉到門外用拳頭毆打丙○○到倒
      地為止，甲○○及丁○○在旁邊看，己○○打電話，被告及劉建榮、江建國、
      張金福、陳正雄、黃玉華在勸架；我們一起離開到劉建榮家等語（詳見警卷第
      三十七至三十九頁）；其於偵查中供稱：我看到丙○○打我父親張金福，我就
      以拳頭打丙○○，到要走時劉建榮才要來等語（詳見偵查卷第十五頁反面）；
      又於原審訊問時供稱：我聽到丁○○家好像有人吵架，我跑出去看，看到丙○○在丁○○家外打我爸爸張金福，我就衝過去打丙○○，打到他躺下來，我與
      被告、劉建榮、張金福一起回劉建榮的雜貨店，我沒有注意到被告及劉建榮在
      張金福被打時是否在場等語（詳見原審卷第五十八頁）；又於本院九十三年二
      月四日審理時證稱：我父親張金福經過丁○○家，被丙○○打，我聽到後就跑
      出來，看到丙○○在屋外打我父親，之後我就過去以拳頭打丙○○，打約半個
      小時，只有我一人打，打到丙○○倒地後，我與父親就離開了。被告不在，在
      場有劉建榮、江建國、張金福，其他人我忘了。被告把丙○○送上救護車，被
      告是在救護車來時，才到現場。劉建榮沒有毆打丙○○，劉建榮當時在勸架，
      拉我及丙○○。救護車來時，我已經回家了。因為我剛剛離開，所以我看到。
      當時屋外還有劉建榮、張金福、江建國等，還有很多人圍觀。劉建榮是去謝票
      ，我沒有和他約。劉建榮有帶他太太，沒有帶被告。江建國住我家附近，當天
      他和我父親一起經過丁○○家。（你在警訊中稱，被告有勸架，與你剛才所述
      不符）因為在警局時，他們二人的名字我分不清楚。（為何警訊中也有同時提
      及被告、劉建榮都在勸架？）在警局作筆錄時，我很緊張。甲○○在旁邊看，
      他有無被打，我不知道。陳正雄在場，我不知道他為何在現場，我到丁○○家
      時，已有一些人在他家了。忘了打他何部位，打一打，我還有問他為何打我父
      親，我還有用腳踢他等語（詳見本院卷第八十四至九十四頁）。
  ３、另雖證人劉建榮雖迭於於警訊及原審訊問時供稱：我是阻止丙○○毆打張金福
      ，因丙○○與張金福互毆，張金福的兒子看到後就加入毆打丙○○。當時有還
      有丁○○、陳秀娥、己○○、甲○○及江建國，毆打完後，陸續有陳正雄、被
      告、黃玉華到場。不知道陳正雄、被告在現場做何事。案發一開始是張金福及
      江建國已在場，接著乙○○才加入毆打丙○○，陸續到的是被告、陳正雄、黃
      玉華，並非我找他們到現場等語（詳見警卷第二十四頁、原審卷第五十六頁）
      。
  ４、然核諸證人張金福、乙○○、劉建榮所述告訴人遭毆打情節，證人張金福供稱
      僅證人乙○○及其打告訴人，而證人乙○○供稱僅伊一人打告訴人，劉建榮則
      供稱乙○○及張金福與丙○○互毆，以及被告、劉建榮到場之時間及在現場作
      何事、渠等離開現場之情形等等，均明顯相互不合且前後矛盾。且參酌告訴人
      丙○○所受之前開傷勢，已如前述，殊難逕予認定係證人乙○○一人所為，況
      證人乙○○、張金福及劉建榮共同毆傷告訴人乙節，業已判決確定，而證人乙○○、張金福之前開供述顯有迴護其他同案被告之嫌，及證人劉建榮之前開供
      述，亦屬卸責之詞，則證人張金福、乙○○及劉建榮之前開供述及證述，不足
      採信。
  ５、證人甲○○於警詢及原審訊問時證稱：約十一時許，我在後門接聽電話時，不
      知何時被告庚○○、劉建榮、張金福、乙○○、江建國、陳正雄已來到屋內，
      我進入客廳時，丙○○已倒外在地上，臉部已紅腫受傷，此時，被告、劉建榮
      在屋內見到我先後用手掌打我臉部，當他們一夥人全部出去，我隨即走出屋外
      ，被告庚○○說：你給我小心；因當時我在後門接聽電話，而沒有目睹被告庚○○等人毆打丙○○，被告庚○○有無打丙○○我不清楚等語（詳見警卷第十
      五至十六頁、原審卷第五十八頁、六十頁），然其於偵查中卻指稱：我有看到
      劉建榮及被告庚○○、乙○○、張金福毆打丙○○等語（詳見偵查卷第十六頁
      ）。惟參酌被告於本院審理時供稱：伊於花蓮簡易庭第二次開庭前在調解委員
      會與徐建忠和解，賠償他一萬元，因為伊在救護車走後，在丁○○住處外打他
      巴掌二下等語（詳見本院卷第一三六至一三七頁）。是以，證人甲○○就被告
      是否有毆打告訴人丙○○乙事之證述前後不一，顯與其是否與被告和解賠償有
      關，則其於警詢及原審中之上開證述，尚難逕予採認為有利於被告之證據，況
      縱使採認證人甲○○於警詢及原審之指述，其既未目睹告訴人丙○○遭毆打之
      情形，則其指述自非當然有利於被告。
  ６、證人江建國於警詢中證稱：當天我跟張金福路過該處，張金福與丙○○發生口
      角爭執，互推，乙○○聽到後趕到，我則急忙走回家，有丙○○、乙○○、丁○○、張金福、乙○○、己○○在場，我沒看到被告及劉建榮、黃玉華及陳正
      雄（詳見警卷第四十六頁）；以及證人陳正雄於警詢中證稱：當天路過該處，
      看見被告庚○○等六人在現場，但沒看見被告及其他人在做什麼。沒看到丙○○、丁○○、甲○○。我年紀大不管事，沒有問他人發生何事等語（詳見警卷
      第五十至五十二頁），是證人江建國、陳正雄對於上開告訴人丙○○遭人毆打
      乙事，渠等均未為在場目擊之證述，亦難逕採為有利於被告之證據。
  ７、另證人陳天生雖於原審具結證述：我和丙○○喝酒時，張金福就來了，丙○○
      拍張金福的肩膀叫他到裡面喝酒，結果張金福就往後退跌倒，後來他就回去了
      ，丁○○接著回來，接者乙○○就一個人來了，乙○○把丙○○拉到丁○○門
      口打丙○○，我那時有些酒醉，當時被告、劉建榮、黃玉華在場，不曉得為了
      什麼事，丁○○和被告、劉建榮面對面不知道講什麼，後來丙○○就受傷送醫
      ，我有親眼看到被告及劉建榮沒有打丙○○等語（詳見原審卷第一五七至一六
      ０頁），但其亦於同期日證稱：被告知道我要來開庭，因為我看不懂開庭通知
      ，我拿給他看，且該次庭期是被告載我來的等語（詳見原審卷第一五七至一五
      八頁），則證人陳天生有關被告是否毆打告訴人丙○○乙事，似有偏頗被告之
      虞，殊難逕予採為有利於被告之證據。
（三）綜上所述，被告之傷害犯行，事證已臻明確，堪以認定為真實，應予依法論科
      。
二、核被告庚○○所為，係犯刑法第二百七十七條第一項之傷害罪。被告與劉建榮、
    乙○○、張金福就此傷害之犯行，有犯意聯絡及行為分擔，為共同正犯。原判決
    引用刑事訴訟法第四百四十九條第一項前段，刑法第二十八條、第二百七十七條
    第一項、第四十一條第一項前段，罰金罰鍰提高標準條例第一條前段、第二條，
    逕以刑事簡易判決量處上訴人即被告拘役五十日，並諭知易科罰金之折算標準，
    其認事用法並無不當，量刑亦屬妥適，上訴人仍執上開辯詞否認犯罪，並指摘原
    判決不當，為無理由，應予駁回。
據上論斷，應依刑事訴訟法第四百五十五條之一第一項、第三項、第三百六十八條，
判決如主文。
本案經檢察官戊○○到庭執行職務。
中      華      民      國    九十三    年      四      月     十六     日
                              臺灣花蓮地方法院刑事庭第三庭
                                  審判長法官  鄭培麗
                                        法官  陳雅敏
                                        法官  饒金鳳
右正本證明與原本無異。
本件不得上訴。
                                        法院書記官
中      華      民      國    九十三    年      四      月     十六     日
附錄本案論罪科刑之法律條文：
中華民國刑法第二百七十七條：
傷害人之身體或健康者，處三年以下有期徒刑、拘役或一千元以下罰金。
犯前項之罪因而致人於死者，處無期徒刑或七年以上有期徒刑；致重傷者，處三年以
上十年以下有期徒刑。
